【裁判字號】    99,台上,955
【裁判日期】    990211
【裁判案由】    業務過失致人於死
【裁判全文】
最高法院刑事判決              九十九年度台上字第九五五號
上  訴  人  甲○○
上列上訴人因業務過失致人於死案件，不服台灣高等法院高雄分
院中華民國九十七年一月二十九日第二審判決（九十六年度交上
訴字第九四號，起訴案號：台灣屏東地方法院檢察署九十六年度
偵字二五八０號），提起上訴，本院判決如下：
    主  文
上訴駁回。
甲○○緩刑年。
    理  由
本件原判決認定上訴人甲○○受僱於勁旅通運有限公司，擔任貨
運曳引車司機，平日以駕駛曳引車載運貨物為業，為從事駕駛業
務之人。於民國九十五年十一月二十二日上午，駕駛車號XS-938
號營業曳引車，沿屏東縣屏東市○○路由西往東方向行駛，於同
日上午十一時許，行經大連路與廣東路設有行車管制號誌之交岔
路口時，遇設置在大連路上之燈號為紅燈而於停止線前停車，適
行人謝姚櫻霞手推幼兒謝長樹（九十三年六月四日生）乘坐之嬰
兒車，沿廣東路由南往北方向穿越大連路路口，應注意在設有行
人穿越道之處所穿越道路時，必須經由行人穿越道通過路口，依
當時情形，並能注意，竟疏未注意，未由行人穿越道通過，而於
汽車停止線前緣，身體距XS-938號曳引車車頭僅約十五公分之前
方穿越道路，因行進速度較慢，行至上訴人所駕車輛之前方時，
設置在廣東路上之號誌即轉換為紅燈，設置在大連路上之號誌則
轉為綠燈，上訴人見號誌變換為綠燈而起步時，原應注意起步前
，應注意前後左右有無障礙或車輛行人；車輛行駛時，應注意車
前狀況；且汽車行近行人穿越道前，遇有行人穿越時，無論有無
交通警察指揮或號誌指示，均應暫停讓行人先行通過，而依當時
情形，天候晴，路面無缺陷、無障礙物且視距良好，並無不能注
意之情況，詎疏未注意，致其車左前輪撞擊謝姚櫻霞及謝長樹乘
坐之嬰兒車，謝姚櫻霞因而受有下背部10×15公分擦傷及右手掌
腫痛之傷害，謝長樹則受有腦部受損併腦漿外露頭骨骨折、雙側
氣胸、腹部挫傷出血等傷害，經送醫急救，謝長樹於同日上午十
一時四十五分，因右頂、顳部、顱骨骨折、腦挫傷、併氣胸死亡
等情。係以上開事實，業據告訴人謝姚櫻霞於第一審指證綦詳，
並有道路交通事故調查報告表(一)、(二)、現場圖、事發現場採證照
片、驗傷診斷證明書、相驗屍體證明書、相驗筆錄、鑑定驗斷書
、相驗照片、台灣省車輛行車事故覆議鑑定委員會九十六年二月
九日府覆議字第9610041 號覆議意見書附卷可稽，為其所憑之證
據及認定之理由。且對上訴人所辯：其是在大連路變綠燈後才起
步，橫向行駛廣東路之車輛均已因紅燈停止，同向右邊原本同在
停等紅燈之小型車亦已開走，其起步當時未見告訴人推嬰兒車行
經車頭前方，可能是在看不到之死角，其已盡相當之注意義務，
無過失責任云云，如何不足採信；其如何有應注意、能注意，疏
未注意車前狀況、左右行人、未讓行進中之行人優先通行之過失
，而告訴人如何亦與有過失；均已依據卷內資料予以指駁及說明
。查上訴人受僱於勁旅通運有限公司，擔任貨運曳引車司機，業
據其供明在卷，為從事駕駛業務之人，因業務上之過失肇致謝長
樹死亡，係犯刑法第二百七十六條第二項之業務過失致人於死罪
；肇致謝姚櫻霞受傷，係犯同法第二百八十四條第二項前段之業
務過失傷害罪。其以一過失行為同時觸犯上開二罪名，為想像競
合犯，應依刑法第五十五條規定，從一重之業務過失致人於死罪
處斷。因將第一審之不當判決撤銷，適用上開三法條、刑法第四
十一條第一項前段、中華民國九十六年罪犯減刑條例第二條第一
項第三款、第七條、第九條，刑法施行法第一條之一，論上訴人
以業務過失致人於死罪。審酌因其業務過失行為，導致一死一傷
之無法彌補嚴重後果，犯後仍飾詞卸責，顯見其並無悔意，且迄
未與告訴人暨謝長樹父母達成和解，犯後態度不佳，及其過失之
情節，告訴人亦有過失，與其他一切情狀，量處有期徒刑一年，
並依上開減刑條例減其宣告刑二分之一，減為有期徒刑六月，及
諭知如易科罰金以新台幣二千元折算一日。經核尚無違誤，量刑
亦屬適當。上訴意旨仍執陳詞，否認犯罪，並對原審認事採證之
職權行使，任意指摘，非有理由，應予駁回。上訴人以前未曾受
有期徒刑以上刑之宣告，有台灣高等法院被告前案紀錄表附卷可
徵。已與告訴人及謝長樹父母和解，有和解筆錄附卷可憑。因過
失犯罪，經此教訓，當知警愓，本院認無再犯之虞，所處徒刑以
暫不執行為適當，酌予宣告緩刑三年，以勵自新。
據上論結，應依刑事訴訟法第三百九十六條第一項、第二項，刑
法第七十四條第一項第一款，判決如主文。
中    華    民    國  九十九  年    二    月   十一   日
                      最高法院刑事第二庭
                          審判長法官  莊  登  照
                                法官  陳  世  淙
                                法官  徐  昌  錦
                                法官  許  錦  印
                                法官  葉  麗  霞
本件正本證明與原本無異
                                      書  記  官
中    華    民    國  九十九  年    二    月  二十三  日
                                                      ｖ
附錄本案論罪科刑法條
刑法第二百七十六條第二項
從事業務之人，因業務上之過失犯前項之罪者，處五年以下有期
徒刑或拘役，得併科三千元以下罰金。

司法院資訊處製作；財團法人民間司法改革基金會備份。
